【裁判字號】    99,交訴,104
【裁判日期】    990730
【裁判案由】    過失致死等
【裁判全文】
臺灣板橋地方法院刑事判決             99年度交訴字第104號
公  訴  人  臺灣板橋地方法院檢察署檢察官
被      告  甲○○
上列被告因過失致死等案件，經檢察官提起公訴（九十九年度偵
字第一一二七五、一一六八三號）及移送併案審理（九十九年度
偵字第一六六四二號），被告於本院準備程序進行中，就被訴事
實為有罪之陳述，經本院告知簡式審判程序意旨，並聽取公訴人
及被告之意見後，本院合議庭裁定由受命法官獨任依簡式審判程
序審理，並判決如下：
    主  文
甲○○犯業務過失致人於死罪，處有期徒刑壹年。
    事  實
一、甲○○考領有適當之職業小客車駕駛執照，平日以駕駛計程
    車為業，為從事駕駛業務之人。於民國九十九年四月八日（
    起訴書誤載為九日）下午一時六分許，駕駛車號058-B5號營
    業用小客車，沿臺北縣三重市○○路往重陽橋方向行駛，行
    經臺北縣三重市○○路四段九十六號前，本應注意車輛行駛
    時，駕駛人應注意車前狀況，並隨時採取必要之安全措施，
    且應遵守道路交通標線之指示，於繪製有分向限制線（即雙
    黃實線）之道路不得跨越行駛，而當時天候陰、日間自然光
    線，柏油路面乾燥無缺陷，道路無障礙物，視距良好，且依
    其智識、能力亦無不能注意之情事，竟疏未注意及此，貿然
    跨越分向限制線（即雙黃實線）違規左轉往自強路四段九十
    六號之加油站之際，其所駕駛上開小客車右前車頭因而不慎
    撞擊由游秋香騎乘搭載乘客乙○○之車號AVB-870 號重型機
    車，致游秋香、乙○○人車倒地，甲○○所駕駛之上開小客
    車因煞車不及並壓在游秋香身體上，游秋香因此受有壓力性
    氣胸併呼吸衰竭及創傷性血氣胸之重創、乙○○則因此受有
    頭部外傷併多處鈍挫傷併疑似左側膝蓋骨折之傷害。經路人
    合力將上開小客車抬起，並將游秋香及乙○○送醫急救後，
    游秋香仍於同日（起訴書誤載為九十九年四月十八日）下午
    二時十分許宣告不治死亡。甲○○於肇事後，犯罪未被發覺
    前，向前往現場處理事故之員警呂宜勳坦承肇事，自首而接
    受裁判。
二、案經游秋香之兄丙○○、乙○○訴由臺北縣政府警察局三重
    分局報告臺灣板橋地方法院檢察署檢察官偵查起訴及移送併
    案審理。
    理  由
壹、程序事項：
    被告甲○○所犯係死刑、無期徒刑或最輕本刑為三年以上有
    期徒刑以外之罪，亦非屬高等法院管轄第一審之案件，其於
    準備程序中就被訴事實為有罪之陳述，經本院告知簡式審判
    程序之旨，並聽取公訴人及被告之意見後，經本院合議庭認
    為適宜，乃依刑事訴訟法第二百七十三條之一第一項規定，
    裁定由受命法官獨任進行簡式審判程序，先予敘明。
貳、實體事項：
一、上揭犯罪事實，業據被告於本院準備程序及本院審理中自白
    不諱，核與被害人游秋香之兄即告訴人丙○○、告訴人即證
    人乙○○、證人陳嘉偉分別於警詢及偵查中所陳述及證述之
    情節大致相符。又被害人游秋香所騎乘而搭載乘客即告訴人
    乙○○之前開機車確係因本件道路交通事故致遭被告所駕駛
    之上開小客車之右前車頭撞擊，因而人車倒地，被告所駕駛
    之上開小客車因煞車不及並壓在被害人游秋香身體上，被害
    人游秋香因此受有壓力性氣胸併呼吸衰竭及創傷性血氣胸之
    重創、告訴人乙○○則因此受有頭部外傷併多處鈍挫傷併疑
    似左側膝蓋骨折之傷害。經路人合力將上開小客車抬起，並
    將被害人游秋香及告訴人乙○○送醫急救後，被害人游秋香
    仍於九十九年四月八日下午二時十分許宣告不治死亡之事實
    ，亦經臺灣板橋地方法院檢察署檢察官督同檢驗員相驗明確
    ，此有現場及車損照片二十四張、現場勘查報告一份、現場
    監視錄影光碟一片、新光吳火獅紀念醫院診斷證明書二份、
    臺灣板橋地方法院檢察署勘驗筆錄、相驗屍體證明書、檢驗
    報告書各一份、相驗照片十七張在卷可稽。按車輛行駛時，
    駕駛人應注意車前狀況，並隨時採取必要之安全措施；駕駛
    人駕駛汽車，應遵守道路交通標誌、標線、號誌之指示，並
    服從交通指揮人員之指揮，道路交通安全規則第九十四條第
    三項、第九十條分別定有明文。復按分向限制線，用以劃分
    路面成雙向車道，禁止車輛跨越行駛，並不得迴轉。本標線
    為雙黃實線，線寬及間隔均為一○公分。除交岔路口或允許
    車輛迴轉路段外，均整段劃設之，道路交通標誌標線號誌設
    置規則第一百六十五條第一項、第二項亦定有明文。查被告
    考領有適當之職業小客車駕駛執照一情，此有司法院公路監
    理電子閘門證號查詢汽車駕駛人單一紙附卷可參，更應對上
    述規定理當知之甚詳，駕車時應注意上述規定並確實遵守之
    。而本件案發當時天候陰、日間自然光線，柏油路面乾燥無
    缺陷，無障礙物，視距良好，且依其智識、能力亦無不能注
    意之情事，亦有臺北縣政府警察局三重分局三重交通分隊道
    路交通事故現場圖、道路交通事故調查報告表（一）及（二
    ）各一份在卷可參，則被告既無不能注意之情事，竟疏未注
    意，因而駕車肇事導致被害人游秋香受有前述傷害而不治死
    亡、告訴人乙○○受有上述傷害，其有過失，至為灼然。則
    被告之過失行為與被害人游秋香之死亡、告訴人乙○○之傷
    害之結果間，具有相當因果關係，應堪認定。綜上所述，足
    見被告之自白核與事實相符，應可採為論罪科刑之依據。從
    而，本件事證已臻明確，被告犯行洵堪認定，應予依法論科
    。
二、查被告考領有適當之職業小客車駕駛執照，平日以駕駛計程
    車為業，為從事駕駛業務之人。是核被告所為，係犯刑法第
    二百七十六條第二項之業務過失致人於死罪、同法第二百八
    十四條第二項前段之業務過失傷害罪。又被告以一業務上之
    過失行為，致被害人游秋香死亡、告訴人乙○○受傷，係一
    行為觸犯二罪名，為想像競合犯，依刑法第五十五條規定，
    應從一重之業務過失致人於死罪處斷。又臺灣板橋地方法院
    檢察署檢察官移送該署九十九年度偵字第一六六四二號併案
    審理部分略以：被告以駕駛計程車為業，為從事駕駛業務之
    人。其於九十九年四月八日下午一時六分許，駕駛車號058-
    B5號營業小客車，沿臺北縣三重市○○路往重陽橋方向行駛
    ，行經同路段九十六號前時，本應注意車前狀況，並隨時採
    取必要之安全措施，而依當時情形，亦無不能注意之情事，
    竟疏未注意，於跨越雙黃線違規左轉往自強路四段九十六號
    之加油站時，適有案外人游秋香騎乘車號AVB-870 號重型機
    車搭載告訴人乙○○行經該處，被告所駕駛上開車輛不慎撞
    擊案外人游秋香所騎乘上開機車，致案外人游秋香及告訴人
    乙○○因而人車倒地，案外人游秋香經送醫急救後，於同年
    月八日（移送併辦意旨書誤載為十八日）下午二時十分許宣
    告不治死亡（非該案告訴範圍）、告訴人乙○○則受有頭部
    外傷併多處鈍挫傷併疑似左側膝蓋骨折（嗣於九十九年五月
    十二日，經新光吳火獅紀念醫院診斷受有左膝前十字韌帶撕
    裂性骨折之傷害）之傷害等語，與本案已起訴之犯罪事實中
    所示被告對告訴人乙○○涉嫌業務過失傷害罪部分之事實相
    同，為事實上一罪之單一性案件，原為起訴效力所及，本院
    自得併予審理，附此敘明。又被告於肇事後，犯罪未被發覺
    前，向前往現場處理事故之員警呂宜勳坦承肇事一節，此有
    臺北縣政府警察局三重分局道路交通事故肇事人自首情形記
    錄表一紙在卷可憑（參見九十九年度偵字第一一二七五號卷
    第二四頁），可認其為對未發覺之犯罪自首而接受裁判，爰
    依刑法第六十二條前段規定，減輕其刑，公訴意旨就此疏未
    論及，稍有未洽，附予敘明。爰審酌被告犯後已能坦承犯行
    ，態度尚佳，惟其與被害人游秋香之兄即告訴人丙○○、告
    訴人乙○○等人迄今猶未能達成和解，賠償渠等損失，難認
    悔意甚堅，及其過失情節非輕、所生損害尚鉅、犯罪之動機
    、目的及手段等一切情狀，量處如主文所示之刑，以資懲儆
    。
據上論斷，應依刑事訴訟法第二百七十三條之一第一項、第二百
九十九條第一項前段，刑法第二百七十六條第二項、第二百八十
四條第二項前段、第五十五條、第六十二條前段，刑法施行法第
一條之一，判決如主文。
本案經檢察官蘇振文到庭執行職務。
中    華    民    國    99    年    7     月    30    日
                  交通法庭    法  官  林家賢
上列正本證明與原本無異。
如不服本判決，應於判決送達後十日內，向本院提出上訴書狀，
並應敘述具體理由；其未敘述上訴理由者，應於上訴期間屆滿後
二十日內向本院補提理由書（均須按他造當事人之人數附繕本）
「切勿逕送上級法院」。
                              書記官  林政良
中    華    民    國    99    年    7     月    30    日
附錄本判決論罪科刑法條：
刑法第二百七十六條：
因過失致人於死者，處二年以下有期徒刑、拘役或二千元以下罰
金。
從事業務之人，因業務上之過失犯前項之罪者，處五年以下有期
徒刑或拘役、得併科三千元以下罰金。
刑法第二百八十四條第二項：
從事業務之人，因業務上之過失傷害人者，處一年以下有期徒刑
、拘役或一千元以下罰金，致重傷者，處三年以下有期徒刑、拘
役或二千元以下罰金。

司法院資訊處製作；財團法人民間司法改革基金會備份。
